【裁判字號】    95,台上,640
【裁判日期】    950209
【裁判案由】    違反毒品危害防制條例
【裁判全文】
最高法院刑事判決              九十五年度台上字第六四０號
    上  訴  人  甲○○
                        26號.
                       （另案於台灣台北監獄執行中）
    選任辯護人  黃哲東律師
上列上訴人因違反毒品危害防制條例案件，不服台灣高等法院中
華民國九十四年十月二十七日第二審判決（九十三年度上訴字第
二六三六號，起訴案號：台灣宜蘭地方法院檢察署九十三年度偵
字第三七九號），提起上訴，本院判決如下：
    主  文
原判決撤銷，發回台灣高等法院。
    理  由
本件原判決維持第一審論處上訴人甲○○共同連續販賣第一級毒
品罪刑（累犯，處無期徒刑，褫奪公權終身），及共同連續販賣
第二級毒品罪刑（累犯，處有期徒刑十年），並依法定其應執行
之刑之判決，駁回上訴人在第二審之上訴，固非無見。
惟查：（一）有罪判決書之事實一欄，為適用法令之依據，應將
法院依職權認定與犯罪構成要件有關之事項，詳記於事實欄，然
後於理由內逐一說明其憑以認定之證據，使事實及理由兩相一致
，方為合法。若事實未有此記載，而理由加以說明，為理由失其
依據，而事實有此記載，理由未予說明，則為理由不備，按諸刑
事訴訟法第三百七十九條第十四款規定，其判決當然為違背法令
。又毒品危害防制條例第四條第一項及第二項之販賣第一、二級
毒品罪，以行為人有營利之意思，而販入或賣出第一或第二級毒
品或二者兼而有之為其構成要件。故行為人有無此項營利意思之
目的條件，自應於事實欄內為詳實之記載，然後於理由內說明其
憑以認定之證據及得心證之理由，始足為適用該法條之依據。本
件原判決事實欄並未明確記載上訴人主觀上有無販賣毒品海洛因
營利之意思，於理由欄就上訴人何以有意圖營利而販賣海洛因及
安非他命之犯意，亦未說明其依憑之證據及得心證之理由，即有
判決理由不備之違誤。（二）審理事實之法院對於卷內與被告論
罪科刑有關，而依法應予調查之事項，如未詳加調查，或雖已調
查，仍未調查明白者，尚難遽為被告有利或不利之認定。原判決
理由內以張進財於偵查及第一審審理時就向被告買毒品十次、每
次金額新台幣（下同）一千元至二千元等情均指述一致，而認定
上訴人出賣海洛因予張進財得款約一萬元（見原判決第五、十四
頁）。然而販賣毒品十次，每次販賣金額既為一千元至二千元不
等，何以得款僅「約一萬元」？其理由安在？又原判決認定上訴
人販賣海洛因予何慶裕，得款「約二千元」；販賣海洛因予鄒文
懷，得款「約一萬元」；販賣安非他命予郭家豪，得款「約五千
元」（見原判決第十四頁），惟所謂「約二千元」、「約五千元
」或「約一萬元」，亦可能不及二千元、五千元或一萬元，此涉
及上訴人犯罪所得之財物應予沒收，如全部或一部不能沒收時，
以其財產抵償之問題，原審未對上訴人販毒所得財物之數額詳予
調查釐清及說明，即為前開不利於上訴人之認定，不免速斷。（
三）依毒品危害防制條例第十九條第一項規定，犯第四條第一、
二項販賣第一、二級毒品罪所用之物，應沒收之，如全部或一部
不能沒收時，追徵其價額或以其財產抵償之，此乃屬於沒收之特
別規定。原判決謂扣案之行動電話（ＮＯＫＩＡ）一支係上訴人
所有，供販賣毒品海洛因及安非他命所用之物，乃引用刑法第三
十八條第一項第二款之規定宣告沒收，自有適用法則不當之違誤
。（四）當事人於審判期日前或審判期日聲請調查之證據，如與
待證事實有重要關係，又非不能調查或不易調查，而法院未予調
查，又未認其無調查之必要，以裁定駁回之，或雖經調查，其所
得如何不足採取，亦未於判決理由內予以說明，其所踐行之訴訟
程序，自難謂非違法。查上訴人於原審具狀請求向台灣宜蘭地方
法院檢察署調取林永川等八人於民國九十三年二月為警查獲時移
送偵查之相關卷證資料，此有其於九十三年十月二十二日之聲請
調查證據狀在卷可憑（見原審卷第六五至六九頁），原審未調取
前開卷證資料，亦未說明無調查必要之理由，遽行判決，其所踐
行之訴訟程序，亦屬於法有違。以上或為上訴人上訴意旨所指摘
，或為本院得依職權調查之事項，應認原判決有撤銷發回更審之
原因。
據上論結，應依刑事訴訟法第三百九十七條、第四百零一條，判
決如主文。
中    華    民    國  九十五  年    二    月    九    日
                      最高法院刑事第五庭
                          審判長法官  莊  登  照
                                法官  洪  明  輝
                                法官  黃  一  鑫
                                法官  林  秀  夫
                                法官  徐  昌  錦
      本件正本證明與原本無異
                                      書  記  官
中    華    民    國  九十五  年    二    月   十四   日
                                                  Ａ


司法院資訊處製作；財團法人民間司法改革基金會備份。
